臺灣屏東地方法院民事判決
111年度潮簡字第568號
原      告  張怡    
被      告  葉子毅  
            鍾乙豪  


上列當事人間請求損害賠償事件，本院於民國111年10月3日言詞
辯論終結，判決如下：
　　主  文
被告甲○○應給付原告新臺幣參萬元，及自民國111年8月2日起至
清償日止，按年息百分之5計算之利息。
原告其餘之訴駁回。
訴訟費用由被告甲○○負擔四分之一，其餘由原告負擔。
本判決原告勝訴部分得假執行。但被告甲○○如以新臺幣參萬元為
原告預供擔保後，得免為假執行。
    事實及理由
一、原告主張：
　㈠原告為屏東縣恆春鎮（下稱恆春鎮）居民，為環境保護聯盟
    成員，具執業律師等身分，被告甲○○乃社群網站臉書「恆春
    縣臨時政府∥恆春半島公共論壇」之社團（下稱系爭論壇）
    成員，為訴外人即前恆春鎮長葉明順之子，因原告批評葉明
    順擔任鎮長期間收受外地事業廢棄物，被告甲○○心生不滿遂
    多次與原告在網路上論戰。臉書暱稱「陳國良」之人於民國
    109年4月18日在系爭論壇，張貼原告於自由時報標題「把章
    魚與香爐做連結，墾丁攤販涉公然侮辱被判刑」報導，被告
    甲○○以同名臉書暱稱於下方所為：「現在變成法院公認的爐
    」之留言(下稱系爭言論)，汙衊原告被法院公證是香爐，並
    以「香爐」所指女性私生活不檢點之意，貶損身為女性之原
    告社會上評價，亦屬性騷擾防治法第2條之性騷擾，此經屏
    東縣政府警察局恆春分局(下稱恆春分局)調查屬實。
　㈡被告乙○○身為系爭論壇創辦人及管理員，並在系爭言論按讚
    ，顯知悉系爭言論仍未刪除，系爭論壇大量充斥對女性猥褻
    言論，針對原告性騷擾近20件，多次反映均未獲改善，由最
    高法院109年度台上字第1015號判決意旨，被告乙○○依善良
    風俗負有刪除系爭言論之義務而怠於為之，構成不作為侵權
    行為，與按讚之行為皆屬對原告名譽權、性騷擾之侵權行為
    ，與被告甲○○成立共同侵權行為。爰擇一依民法第184條第1
    項、第185條、第195條；性騷擾防治法第9條規定為請求，
    並聲明：被告應連帶給付原告新臺幣(下同)12萬元，及自起
    訴狀繕本送達翌日起至清償日止，按年息5%計算之利息。
二、被告方面：
　㈠被告甲○○：系爭論壇多討論恆春當地事務，原告卻對成員提
    告，與系爭論壇宗旨有違，且原告曾參選恆春鎮長，可受公
    評，我與原告無糾紛，是原告在網路上攻擊我及葉明順等語
    ，資為抗辯，並聲明：原告之訴駁回。
　㈡被告乙○○：我俟所成立系爭論壇穩定發展後，交由其他網友
    管理，系爭論壇本定有規範尊重他人言論，並就所為言論自
    負其責，系爭言論乃原告、被告甲○○之事，現系爭言論已不
    復存。又臉書現行機制，可由使用者向臉書公司檢舉文章予
    以移除，原告未循此管道有違常理。被告甲○○於109年4月18
    日為系爭言論時，我非系爭論壇管理員，管理員乃訴外人楊
    進雄，按讚亦不成立侵權行為，且原告始終未要求我刪除系
    爭言論。我至111年8月25日才透過其他管理員恢復系爭論壇
    管理員權限，原告要求刪除系爭言論，有悖於憲法言論自由
    、臉書、系爭論壇規範，管理員非網路警察，無權刪文或剔
    除成員，亦難逐條審查言論或24小時巡邏。原告所提證據可
    信度不足，依相關判決可認定我不成立侵權行為等語，資為
    抗辯，並聲明：原告之訴駁回。
三、經查，下列各節，有臉書、網頁截圖、恆春分局110年5月21
    日書函等件可稽（本院卷第14-17頁），且為兩造所不爭執
    ，堪信為真實：
　㈠原告為恆春鎮居民、環境保護聯盟成員，性別為女性。
　㈡被告甲○○為系爭論壇成員，為前恆春鎮長葉明順之子，臉書
    暱稱「陳國良」之人於109年4月18日在系爭論壇，張貼原告
    於自由時報標題「把章魚與香爐做連結，墾丁攤販涉公然侮
    辱被判刑」報導，被告甲○○於下方留有系爭言論，經恆春分
    局調查性騷擾成立。
　㈢被告乙○○乃系爭論壇之創辦人及曾任管理員，有在系爭言論
    按讚。
四、得心證之理由：
　㈠被告甲○○所為系爭言論是否構成性騷擾：
　⒈按性騷擾防治法所稱性騷擾，係指性侵害犯罪以外，對他人
    實施違反其意願而與性或性別有關之行為，且以展示或播送
    文字、圖畫、聲音、影像或其他物品之方式，或以歧視、侮
    辱之言行，或以他法，而有損害他人人格尊嚴，或造成使人
    心生畏怖、感受敵意或冒犯之情境，或不當影響其工作、教
    育、訓練、服務、計畫、活動或正常生活之進行。對他人為
    性騷擾者，負損害賠償責任。前項情形，雖非財產上之損害
    ，亦得請求賠償相當之金額，其名譽被侵害者，並得請求回
    復名譽之適當處分。性騷擾防治法第2條第2款、第9條已明
    文。另按不法侵害他人之人格權，被害人受有非財產上損害
    ，請求加害人賠償相當金額之慰撫金時，法院對於慰撫金之
    量定，應斟酌實際加害情形、所造成之影響、被害人痛苦之
    程度、兩造之身分地位、經濟情形及其他各種狀況，以核定
    相當之數額（最高法院47年台上字第1221號、51年台上字第
    223號判決要旨參照）。
　⒉查系爭言論中「爐」雖原意乃供燃燒用的設備，然依當前社
    會通念及語言習慣，該詞常用以影射女性私生活之不檢，此
    為被告甲○○所不否認，首堪認定。又系爭言論另結合「法院
    公認」等文字，顯指摘身為女性之原告，其私生活不檢點經
    法院判決所認定，實屬以違反原告意願而與性或性別有關之
    文字，而損害原告人格尊嚴，並造成其感受敵意或冒犯之情
    境，自成立性騷擾。另觀臉書截圖所示，系爭言論後雖有問
    號(本院卷第15頁反面)，然即便以形式上為疑問之語氣，所
    塑造之上開侵害或情境，顯未稍減或存殊，仍足認定已構成
    性騷擾甚明。
　⒊又被告甲○○雖以上詞置辯，惟查系爭言論顯針對原告私生活
    之評價，可受公評一節尚非可採。至原告是否有在網路上批
    明葉明順及被告甲○○，與系爭言論成立性騷擾，係屬二事，
    所辯仍無可取。
　⒋原告因系爭言論所為性騷擾，就精神上所受痛苦，自得請求
    精神慰撫金。徵諸原告最高學歷為碩士，職業為律師、教師
    ，月收入8至9萬元，名下有不動產、汽車；被告甲○○乃大學
    肄業，任職服務業、月薪約3萬元，同有不動產、汽車等節
    ，經兩造陳明，並有兩造之110年度稅務電子閘門財產所得
    調件明細表附卷可考（本院卷第29、85頁反面；證物袋），
    審酌原告所受精神上損害、被告甲○○加害態樣、後續態度、
    兩造之學歷、職業、資力等一切情狀，原告請求精神慰撫金
    ，以3萬元為妥適。
　㈡被告乙○○部分：
　⒈按因故意或過失，不法侵害他人之權利者，負損害賠償責任
    。故意以背於善良風俗之方法，加損害於他人者亦同。數人
    共同不法侵害他人之權利者，連帶負損害賠償責任。不能知
    其中孰為加害人者亦同。造意人及幫助人，視為共同行為人
    。民法第184條第1項、第185條各有明定。次按當事人主張
    有利於己之事實者，就其事實有舉證之責任。民事訴訟法第
    277條前段已明文。又按侵權行為之成立，須有加害行為，
    所謂加害行為包括作為與不作為，其以不作為侵害他人之權
    益而成立侵權行為者，必以作為義務之存在為前提。在當事
    人間無一定之特殊關係之情形下，原則上固無防範損害發生
    之作為義務，惟如基於法令之規定，或依當事人契約之約定
    、服務關係（從事一定營業或專門職業之人）、自己危險之
    前行為、公序良俗而有該作為義務者，亦可成立不作為之侵
    權行為。次按名譽有無受損害，應以社會上對個人評價是否
    貶損作為判斷之依據，苟行為人之行為足以使他人在社會上
    之評價貶損，不論故意或過失均可構成侵權行為。網路平台
    服務提供者，架設網站為一定營業之服務，平台使用者發表
    文章及資料公布於其網路平台上，得供他人點選，其行為自
    足以傳播文章作者之言論，倘經平台使用者（被害人）檢舉
    或告知，網路平台上存在侵害其名譽之言論，請求刪除該言
    論時，本於網路平台服務提供者對於該平台有管理及控制權
    限，並為兼顧平台使用者之表現自由及被害人之權益保護，
    網路平台服務提供者應有適當之審核作為義務，如有相當理
    由足認確屬侵害名譽之言論，更有採取防止措施之作為義務
    。倘網路平台服務提供者未為任何審核，或已有相當理由足
    認屬侵害名譽之言論而未為任何防止措施，猶令該侵害名譽
    之言論繼續存在，自屬違反作為義務，亦可成立不作為侵權
    行為(最高法院109年度台上字第1015號判決意旨參照，下稱
    系爭判決)。
　⒉經查，被告乙○○固不否認就系爭言論按讚，然臉書頁面所設
    按讚功能，得否望文生義解為支持該言論，衡情實具仁智之
    見，如率認為當然之理，不免過度將自身使用臉書之經驗套
    用於他人，難謂公允。縱令按讚功能有供觀文者簡要表達對
    該言論之意見，苟將按讚與該言論等同視之，豈非臉書用戶
    觀看涉及他人之貼文、留言時，均須如履薄冰不容誤按之差
    池，猶非合宜。況不乏臉書用戶，逢特定公司、公眾人物、
    親友、鄰里等人發表言論，不問內容為何，皆逕予按讚，實
    源自對言論發表者本身之認同、情感等多方原因，足徵單純
    按讚顯難一概比擬為支持或等同該言論，已屬明灼。爰此，
    原告陳稱被告乙○○在系爭言論按讚，即侵害原告名譽權或成
    立性騷擾一節，尚非可取。
　⒊又原告主張按系爭判決，被告乙○○依公序良俗未刪除系爭言
    論，成立侵權行為一節，惟系爭判決係針對網路平台服務提
    供者(下稱平台提供者)而論，與原告主張被告乙○○乃臉書系
    爭論壇管理員身分，已屬有別。再細繹系爭判決，並非自始
    即課予平台提供者審查、刪除言論之義務，而係平台使用者
    （被害人）檢舉或告知，平台提供者始循序漸進，先負有審
    核作為義務，於相當理由足認為侵害名譽言論後，甫進而具
    採取防止措施之作為義務。觀諸原告提出之臉書、網頁截圖
    等證據，俱不足認定原告有向被告乙○○告知系爭言論侵害其
    權利，與被告乙○○斯時確屬系爭論壇管理員仍怠為前揭作為
    等情(本院卷第14-17、39-63、80-83、14、162-163頁)，核
    與系爭判決意旨有悖，要難認定被告乙○○此節侵害原告之名
    譽權或屬性騷擾。
  ⒋另原告亦未能舉證被告乙○○就系爭言論，與被告甲○○有意思
    聯絡或民法第185條所定其他情事，則原告主張被告成立該
    條之共同侵權行為，乏其所據。
  ㈢末按給付無確定期限者，債務人於債權人得請求給付時，經
    其催告而未為給付，自受催告時起，負遲延責任，其經債權
    人起訴而送達訴狀者，與催告有同一之效力；遲延之債務，
    以支付金錢為標的者，債權人得請求依法定利率計算之遲延
    利息；應付利息之債務，其利率未經約定，亦無法律可據者
    ，週年利率為百分之5，民法第229條第2項、第233條第1項
    前段、第203條分別定有明文。原告本件得向被告甲○○請求
    給付之金額，屬無確定期限之給付，原告請求自起訴狀繕本
    送達翌日即111年8月2日(本院卷第26頁)起至清償日止，按
    年息5%計算之遲延利息，亦應准許。　
五、綜上所述，原告依民法第184條第1項、第185條、第195條；
    性騷擾防治法第9條規定，請求如主文第1項所示，為有理由
    ，應予准許；逾此範圍之請求，則無理由，應予駁回。另本
    院就被告甲○○部分，依性騷擾防治法第9條，准許原告請求
    ，則其餘請求權部分，毋庸再予審酌，附此敘明。
六、本件原告勝訴部分係適用簡易程序所為被告甲○○敗訴之判決
    ，依民事訴訟法第389條第1項第3款規定，應依職權宣告假
    執行，另依同法第392條第2項規定，職權宣告被告甲○○如預
    供擔保，免為假執行。
七、本件事證已臻明確，其餘攻擊防禦方法及證據，核與判決之
    結果不生影響，爰不一一論列，併此敘明。
八、訴訟費用負擔之依據：民事訴訟法第79條。
中　　華　　民　　國　　111 　年　　10　　月　　20　　日
                  潮州簡易庭  法　官　曾迪群
以上正本係照原本作成。
如不服本判決，應於送達後20日內，向本院提出上訴狀並表明上
訴理由，如於本判決宣示後送達前提起上訴者，應於判決送達後
20 日內補提上訴理由書（須附繕本）。如委任律師提起上訴者
，應一併繳納上訴審裁判費。
中　　華　　民　　國　　111 　年　　10　　月　　20　　日
                              書記官　薛雅云